臺灣嘉義地方法院民事判決　　　　　　　 93年度訴字第552號
原　　　告　丁○○
　　　　　　丙○○
上2人共同
訴訟代理人　蔡碧仲律師
上2人共同
複 代理 人　陳怡禎律師
　　　　　　李金樺律師
　　　　　　陳振榮律師
　　　　　　陳惠如律師
被　　　告　誠發交通有限公司
法定代理人　乙○○
被　　　告　甲○○
　　　　　　　　　　　　25弄.
上列當事人間請求損害賠償事件，於中華民國96年3月14日言詞
辯論終結，本院判決如下：
    主  文
原告之訴及假執行之聲請均駁回。
訴訟費用由原告負擔。
    事  實  及  理  由
壹、原告起訴主張：
一、緣被告林福基係受僱於被告誠發交通有限公司（下稱誠發公
    司），為職業聯結車駕駛司機，於民國（下同）91年8 月18
    日下午1時50分許，駕駛車牌號碼7R-188號曳引車，沿嘉167
    線公路由嘉義縣朴子市往鹿草鄉方向行駛，途經嘉167線公
    路3公里處佳禾橋前，適有被害人蔡宗侑駕駛車牌號碼9L-03
    56號自小客貨車，內載乘客被害人黃金山、原告丁○○，沿
    該路段由鹿草鄉往朴子市行駛，因被告林福基所駕駛之曳引
    車高速行駛，超越分隔線偏入對向車道而與被害人蔡宗侑所
    駕駛之自小客貨車發生擦撞後，失控後衝入由訴外人侯清華
    駕駛訴外人安德汽車貨運公司所有之車牌號碼US-760聯結曳
    引車之車道，該車亦超速且跨越中心分隔線行駛，避讓不及
    而發生對撞，致被害人黃金山因此車禍受有頭部挫傷併血氣
    胸、頭部外傷顱內出血死亡，被害人蔡宗侑受有頭部外傷併
    顱內出血死亡，原告丁○○受有左側脛股骨折、左踝骨骨折
    、頭部外傷、臉部撕裂傷、皮膚外傷之傷害。
二、被告林福基之過失行為，致被害人蔡宗侑死亡與原告丁○○
    受傷，依法應負損害賠償責任，又伊為被告誠發公司之受僱
    人，應與被告誠發公司連帶負責；而原告丁○○、丙○○分
    別為被害人蔡宗侑之父、母，爰依民法第184條第1項、第
    188條、第192條、第193條第1項、第194條、第196 條等規
    定訴請被告等連帶賠償其損害，並分別就其損害臚列如后：
（一）原告丁○○部分：
   1、醫療費：原告因車禍所受之傷害，總共支出醫療費共計新
      臺幣（下同）3萬311元。
   2、減少勞動能力損失：原告從事裝潢業，每月薪資6萬元，
      受傷左腳開刀致無法用力，須休養20個月始能恢復工作，
      故共計損失120萬元。
   3、看護費：原告受傷期間行動不便，起居生活需由他人照料
      ，故由原告之妻即原告丙○○看護，惟此種親屬間之恩惠
      ，自不能加惠於加害人，是看護費用計8 萬元。
   4、車輛損害：系爭車禍導致車輛全毀，已無法回復原狀，而
      該車已購買多年，經折舊後尚餘23萬價值，故共計損失23
      萬元。
   5、殯葬費：原告之子蔡宗侑死亡，共支出費用14萬6000元。
   6、扶養費：原告為被害人蔡宗侑之父，蔡宗侑死亡時為23歲
      ，依法對原告負有法定扶養義務，而原告年齡48歲育有3
      名子女，故喪失扶養權利3分之1，依臺灣地區男性簡易生
      命表尚有28年餘命，再依93年國民每人每年平均消費支出
      為28萬3245元，乘以霍夫曼式係數，扣除中間利息，所喪
      失之扶養額為162萬5935元。
   7、精神慰撫金：原告因該次車禍致行動不便，肉體上、精神
      上倍感痛苦，懇請求20萬元慰撫金。又原告之子蔡宗侑突
      遭橫禍，遭遇不幸，使原告精神上遭受重大打擊，故懇請
      求80萬元以資慰藉，故非財產上之損害共計100萬元。
（二）原告丙○○：
  1、扶養費：原告為被害人蔡宗侑之母，蔡宗侑死亡時為23歲
     ，依法對原告負有法定扶養義務，而原告年齡45歲育有3名
     子女，故喪失扶養權利3分之1，依臺灣地區女性簡易生命
     表尚有35年餘命，再依93年國民每人每年平均消費支出為
     28萬3245元，乘以霍夫曼式係數，扣除中間利息，所喪失
     之扶養額為188萬506元。
  2、精神慰撫金：原告含辛茹苦將被害人扶養長大，冀望日後
     有成，慈鳥反哺，惟卻遭此重大不幸，原告身心鉅創，懇
     請求80萬元慰撫金以資慰藉。
三、本件原告丁○○共計損害431萬2246元，原告丙○○共計損
    害268萬506元，但審酌肇事情節，及原告等無力負擔過多之
    訴訟費用，故僅就本件損害賠償額之半數為渠等請求，其餘
    請求暫予保留，爰聲明：1、被告林福基與誠發公司應連帶
    給付原告丁○○215萬6123元，及自訴狀繕本送達翌日起至
    清償日止，按年息5％計算之利息。2、被告林福基與誠發公
    司應連帶給付原告丙○○134萬253元，及自訴狀繕本送達翌
    日起至清償日止，按年息5％計算之利息。3 、均聲明願供
    擔保請准以宣告假執行。
四、就被告抗辯之陳述：本件車禍由被害人蔡宗侑所駕自小貨車
    與被告林福基所駕聯結車發生碰撞（下稱第一次碰撞）後，
    再與訴外人侯清華所駕聯結車碰撞（下稱第二次碰撞），第
    一次碰撞之肇事原因分別送經臺灣省雲嘉區車輛行車事故鑑
    定委員會及臺灣省車輛行車事故鑑定委員會覆議，結果皆為
    「第一階段之林、蔡二車撞擊情形，及撞擊地點，無法判明
    ，本會未鑑定」，承辦系爭車禍刑事案件之檢察官僅憑證人
    證言及現場圖等資料，推測本件車禍第一次碰撞之肇事原因
    應係被害人蔡宗侑偏入被告林福基車道所導致，認定被告林
    福基及訴外人侯清華就本件車禍並無過失，以92年偵字第
    5935號為不起訴處分，然核不起訴理由，僅謂車輛長度、寬
    度、橋面、寬度等客觀參數及地理限制，用假設性結果來論
    斷，輔以証人證言，但證人與被告林福基熟識且供詞反覆，
    故除證言本屬可疑外，用可能及假設性手法來判定本件肇事
    原因，顯然純屬臆測之詞，缺乏合理推論依據，是不起訴處
    分不足以作為本件民事車禍事故有無過失之判斷標準。
貳、被告林福基、誠發交通有限公司則以：
    本件車禍事故，前經本院地檢署檢察官認為肇事原因為死者
    蔡宗侑偏入被告林福基車道所導致，被告林福基就系爭車禍
    應無過失，而以92年偵字第5935號為不起訴處分，是本件車
    禍被告林福基並無過失，原告之訴顯無理由等語資為抗辯，
    爰聲明：原告之訴駁回。
參、本件兩造不爭執事項：
    被告林福基受僱於被告誠發公司，於91年8月18日下午1時50
    分許，駕駛車牌號碼7R-188號曳引車，沿嘉167線公路由嘉
    義縣朴子市往鹿草鄉方向行駛，途經嘉167線公路3公里處佳
    禾橋前，與訴外人蔡宗侑所駕駛車牌號碼9L-0356號自小客
    貨車（內載乘客訴外人黃金山、原告丁○○）發生碰撞，訴
    外人蔡宗侑因此受有頭部外傷併顱內出血死亡，原告丁○○
    受有左側脛股骨折、左踝骨骨折、頭部外傷、臉部撕裂傷、
    皮膚外傷之傷害。
肆、本件兩造之爭點：
一、被告林福基對於系爭事故之發生，有無過失？
二、原告能否請求本件損害賠償？
伍、法院之判斷：
一、原告主張被告林福基於前揭時、地駕駛上開曳引車，偏入訴
    外人蔡宗侑車道，以致發生本件事故，被告林福基顯有過失
    ，應與其雇主即被告誠發公司連帶負賠償責任等語。被告等
    則否認被告林福基於本件車禍有過失，均辯稱：系爭事故之
    發生係因訴外人蔡宗侑駕駛上開自小貨車侵入被告林福基車
    道所致，被告林福基應無過失等語。按當事人主張有利於己
    之事實者，就其事實有舉証之責任。民事訴訟法第277條定
    有明文。經查：
（一）原告丁○○前於本件車禍之刑事案件偵查中雖稱：「當時
      是在佳禾橋上和林福基所駕駛第一部車發生擦撞，當時已
      進入佳禾橋5、6公尺，擦撞後9Ｌ-0356號自小貨車左側擋
      風玻璃破裂掉下，蔡宗侑失控偏入對向車道，和侯清華所
      駕駛曳引車相撞，我當時坐最右側、黃金山坐中間。」（
      詳見臺灣嘉義地方法院檢察署91年度偵字第6073號卷宗第
      11頁以下），惟其於警訊時已稱：「因我坐最右側，未注
      意前方狀況所以不知如何發生擦撞。」等語（詳見警卷第
      5頁背面）明確，是原告丁○○其後於偵查中所稱被告林
      福基有偏入其車道之詞，顯係出於臆測並非其親眼目擊。
      而證人吳友勝於刑事案件偵查中證稱：「我有看到當時情
      形，第一次撞擊地點在出了佳禾橋5到10公尺，撞擊後煙
      霧瀰漫，那部自小貨車（指蔡宗侑所駕駛之自小貨車）飛
      到侯清華砂石車車道，和侯清華車撞擊後又彈回他自己的
      車道，撞到時，侯清華已經向右往橋墩閃避，撞擊後侯清
      華的車才慢慢掉進排水溝中。」經核與被告林福基與訴外
      人侯清華於偵查中所供：第一次撞擊地點已出佳禾橋等語
      相符；又佳禾橋上道路單一行向車道寬約3.1公尺、佳禾
      橋前道路與佳禾橋上道路寬度約略相仿，此有道路交通事
      故調查報告表附於警卷第13頁足憑，而被告林福基所駕駛
      曳引車、車頭寬240公分、子車車寬250公分、全車長1283
      公分、蔡宗侑所駕駛之自小貨車寬117公分、全車長455公
      分，亦有警員王睿聖所製作車輛測繪圖2紙附於上開偵查
      卷宗（第54、55頁）足憑，另本件被告林福基所駕駛7Ｒ
      -188號曳引車撞擊點在左側後照鏡，左側車斗、左側後輪
      胎鋼圈，此亦有車損照片12張附於前揭偵查卷宗（第14頁
      以下）足憑。是若本件撞擊地點在佳禾橋上且被告林福基
      偏入對向車道，依該曳引車之長度、寬度、及橋面長度
      38.2公尺、單向車道寬度僅3.1公尺觀之，蔡宗侑之自小
      貨車殆無足夠寬度先與林福基之曳引車發生擦撞後，再偏
      左與其後之侯清華所駕駛曳引車發生碰撞，足認原告丁○
      ○於偵查中所稱不實。
（二）次查，若認被告林福基所駕駛之曳引車偏入訴外人蔡宗侑
      之車道而在佳禾橋前5至10公尺處發生擦撞，以該處道路
      路寬3.1公尺扣除訴外人蔡宗侑之自小貨車車寬1.17公尺
      ，再扣除林福基所可能偏入之部分（車頭寬達2.4公尺）
      ，所導致之道路路面減縮，及被告林福基所駕駛之曳引車
      車身長達1283公分，偏向後車身勢將斜向阻擋訴外人蔡宗
      侑車道所產生之限制效應，訴外人蔡宗侑之自小貨車應無
      法駛入佳禾橋或於上橋前先行向右碰撞橋墩，然依前開道
      路交通事故調查報告表觀之，本件車禍發生後，訴外人蔡
      宗侑之車輛係停於進橋21至23公尺處，其駛入橋墩時與右
      側橋墩或橋身亦無任何碰撞，是原告此一主張亦與現場跡
      證不符，委無可採。
（三）再查，本件車禍發生當時被告林福基及訴外人侯清華、吳
      友勝均係駕車沿嘉167線公路由嘉義縣朴子市往鹿草鄉方
      向行駛（西向東），訴外人蔡宗侑則駕駛自小貨車沿該公
      路由鹿草鄉往朴子市行駛（東向西），而訴外人吳友勝、
      被告林福基於刑事案件偵查中均稱，林福基與蔡宗侑發生
      撞擊之地點在「出了佳禾橋5到10公尺」，依其行車方向
      當係指「佳禾橋東側5到10公尺」，原告丁○○於警訊時
      亦陳稱「在佳禾橋東側和一部砂石車發生擦撞」（警卷第
      5 頁背面），是本件被告林福基與訴外人蔡宗侑所駕駛車
      輛之撞擊點係「佳禾橋東側5到10公尺」應可確定，則當
      時由東向西行駛的訴外人蔡宗侑尚未上橋，復依被告林福
      基之曳引車毀損情況觀之，二車僅係擦撞並非對撞，撞擊
      後因力學原理二車仍沿其行進方向前行，故撞擊後蔡宗侑
      所駕駛之小貨車往西衝上佳禾橋，並接續撞上侯清華所駕
      駛曳引車，則其車之玻璃碎片、散落物均散落在佳禾橋上
      ，於撞擊後停在佳禾橋上，是上開現場跡證亦與本件車禍
      發生情形相符。綜上所述，本件車禍原因應係訴外人蔡宗
      侑侵入被告林福基車道內撞擊被告林福基之曳引車，則被
      告林福基對此車禍顯無防免之可能，本件原告復無法舉證
      被告林福基有何過失駕駛行為，是原告主張被告林福基駕
      車侵越訴外人蔡宗侑車道以致肇事，尚難憑採。
二、綜上所述，被告林福基就本件系爭事故之發生，並無證據證
    明其有過失責任，原告主張洵無足採。此外，原告曾就本事
    故向臺灣嘉義地方法院檢察署檢察官提起告訴，經檢察官偵
    查後，認無積極證據證明被告林福基就本事故有何過失行為
    ，而以91年度偵字第6073號為被告不起訴之處分；嗣經原告
    就該不起訴處分聲請再議，經臺灣高等法院臺南分院檢察署
    以92年度上聲議字第804號駁回再議之聲請，原告復向本院
    聲請交付審判，亦經本院以92年度聲判字第20號駁回聲請，
    此有前開不起訴處分書及本院刑事裁定附卷可佐，亦同本院
    前開所見，業據本院調閱上開卷宗核閱無訛。
三、按侵權行為之損害賠償請求權，以有故意或過失不法侵害他
    人權利為其成立要件，若其行為並無故意或過失，即無賠償
    責任可言。本件事故之發生雖致訴外人蔡宗侑死亡及原告丁
    ○○受傷，惟被告林福基查無過失情事，業如前述，原告依
    侵權行為法律關係請求被告林福基及其雇主誠發公司負連帶
    賠償責任，顯無所憑，自不應准許，其假執行之聲請，亦因
    訴之駁回而失所依據，應併予駁回。
陸、本件事證已臻明確，兩造其餘主張陳述及所提之證據，均毋
    庸再予審酌，附此敘明。
柒、結論：原告之訴為無理由，依民事訴訟法第78條，第85條第
    1項前段判決如主文。
中　　華　　民　　國　　96　　年　　3 　　月　　20　　日
                   民事第一庭法　官　陳俞婷
上列正本與原本無異。
如對本判決上訴須於判決送達後20日內向本院提出上訴狀。
中　　華　　民　　國　　96　　年　　3 　　月　　20　　日
                             書記官  林美足
